臺灣桃園地方法院桃園簡易民事簡易判決　九十三年度桃簡字第四二八號
　　原　　　告　　甲○○
　　訴訟代理人　　陳鄭權律師
　　　　　　　　　王秋滿律師
　　複　代理人　　戴美雯律師
　　被　　　告　　丙○○
　　　　　　　　　乙○○
右當事人間請求返還房屋事件，本院於中華民國九十三年三月二十三日言詞辯論終結
，判決如左：
    主      文
被告應將坐落桃園縣大溪鎮○○段頂山腳小段第二五九之四地號、第二七九之一地號
、第二七九之五地號土地上，門牌號碼為桃園縣大溪鎮瑞興里三鄰頂山腳十八之六號
，如附圖所示Ａ、Ｂ、Ｃ、Ｄ、Ｅ、Ｆ部分之房屋返還原告。
訴訟費用由被告負擔。
    事      實
甲、原告方面：
一、聲明：如主文所示。
二、陳述：
（一）門牌號碼桃園縣大溪鎮瑞興里三鄰頂山腳十八之六號，如附圖所示Ａ、Ｂ、Ｃ
      、Ｄ、Ｅ、Ｆ部分之房屋（下稱系爭房屋），為原告自行出資雇請工人興建，
      屬原告所有，惟被告二人竟於民國九十年七月間起，無權占有系爭房屋開設未
      為營業登記之半坪山星座卡拉ＯＫ餐廳。而原告就系爭房屋，本欲與被告丙○
      ○簽立為期三年之租賃契約，以供被告二人經營餐廳之用，但被告二人本即欲
      強占系爭房屋而無承租之意思而拒絕簽立原告所提出之租賃契約書面，並將原
      告所提呈之租賃契約書面當場撕毀，是兩造就系爭房屋訂立租賃契約之意思表
      示始終未曾一致，無由成立租賃契約甚明。為此，原告數度與被告二人起爭執
      ，卻遭被告惡勢力恐嚇毆傷並送醫治療，甚而不敢回家居住，被告二人則成群
      結黨，在系爭房屋內組成不銀良組織「廣澤會館」擔任頭目，在地方上滋事，
      逞兇鬥狠，並於最近涉嫌殺人棄屍之命案。被告既無權占有系爭房屋，則原告
      依民法第七百六十七條之規定，自得請求返還之。
（二）原告之妻即訴外人陳吳秀蓮雖有在被告所提出之現金支出傳票上簽名，收受被
      告給付之金額，惟此並不足以證明兩造間有租賃契約存在，訴外人陳吳秀蓮乃
      係因系爭房屋遭被告強行占用，被告既願為其強行占用行為付出賠償，訴外人
      陳吳秀蓮乃將之收下作為損害之彌補。退一步言，縱鈞院認為兩造無訂立書面
      但可認有口頭成立租賃，則依民法第四百二十二條之規定，兩造所成立已逾一
      年而未訂字據之租約，亦視為成立不定期限租賃契約，再依民法第四百五十條
      之規定，原告亦得隨時於先期通知後終止租約，而原告已數次以存證信函、本
      件起訴狀、準備理由狀、辯論意旨狀等通知被告二人返還系爭房屋，作為原告
      終止系爭房屋租約之意思表示，請求被告依民法第四百五十五條之規定返還租
      賃物即系爭房屋，並依民法第七百六十七條之規定返還無權占有之系房屋。
（三）綜上所陳，爰依法訴請判決如聲明所示。
三、證據：提出土地登記謄本（個人全部）、桃園府前二十一支郵局第二九六一號存
    證信函、診斷證明書各乙份（均為影本）、相片十六張、剪報影本四紙、地籍圖
    三紙、土地登記謄本乙份、證明書乙紙。並聲請訊問證人陳金木、陳選繁、陳碧
    雲。
乙、被告方面：
一、聲明：駁回原告之訴及假執行之聲請。
二、陳述：系爭房屋之書面租賃契約被房東即原告騙回去了，租金則係交給原告及原
    告之妻即訴外人陳吳秀蓮及原告之堂姐，自九十年七月起即訂立租賃契約，而因
    兩造有刑事案件未解決，故被告租金僅給付至九十二年十一月一日止。
三、證據：提出臺灣桃園地方法院檢察署檢察官九十一年度偵字第一九八五四號起訴
    書乙份、現金支出傳票一紙、收支日誌簿五紙（均為影本）。
丙、本院依職權履勘系爭房屋並囑託桃園縣大溪地政事務所就系爭房屋之坐落位置、
    面積為測量，製有勘驗筆錄及複丈成果圖附卷。
    理      由
一、按原告於判決確定前，得撤回訴之全部或一部。但被告已為本案之言詞辯論者，
    應得其同意。訴之撤回，被告於期日到場，未為同意與否之表示者，自該期日起
    ；其未於期日到場或係以書狀撤回者，自前項筆錄或撤回書狀送達之日起，十日
    內未提出異議者，視為同意撤回，民事訴訟法第二百六十二條第一項、第四項定
    有明文。再按訴狀送達後，原告不得將原訴變更或追加他訴。但擴張或減縮應受
    判決事項之聲明者，不在此限，民事訴訟法第二百五十五條第一項第三款亦有明
    文。本件經查，原告於起訴時，其訴之聲明初為請求(1)被告應將坐落桃園縣大溪
    鎮○○段頂山腳小段二五九之四地號，面積三百八十七平方公尺之土地，及坐落
    其上門牌號碼桃園縣大溪鎮瑞興里三鄰頂山腳十八之六號之房屋返還原告。(2)被
    告應給付原告新台幣（下同）八萬五千七百八十五元及自起訴狀繕本送達翌日起
    至清償日止，按年息百分之五計算之利息。(3)被告應自九十二年三月一日起至返
    還前開土地之日止，按年給付原告五萬四千一百八十元。第(1)項及第二(2)項聲明
    ，原告並願供擔保，請准宣告假執行，其第(1)項聲明係依據民法物上請求權；第
    (2)項、第(3)項聲明則係依據民法不當得利之法律關係。嗣於訴狀送達被告後判決
    確定前，原告始將上開第(1)項聲明減縮為如主文所示；並將上開第(3)項、第(4)項
    聲明予以撤回，核其所為訴之變更部分，顯屬減縮應受判決事項之聲明；其所為
    訴之撤回部分，則因被告未提出異議而視為同意撤回，揆諸上揭法律規定，均應
    准許，此先敘明。
二、本件原告起訴主張，系爭房屋為原告自行出資雇請工人興建，屬原告所有，而原
    告本欲與被告丙○○就系爭房屋簽立為期三年之租賃契約，但被告二人本諸欲強
    占系爭房屋而無承租之意思而拒絕簽立原告所提出之租賃契約書面，並將原告所
    提呈之租賃契約書面當場撕毀，是兩造就系爭房屋成立租賃契約之意思表示未曾
    一致，無由成立租賃契約。被告二人竟仍於九十年七月間起，無權占有系爭房屋
    ，開設未為營業登記之半坪山星座卡拉ＯＫ餐廳，原告依民法第七百六十七條之
    規定，自得請求返還之。又原告之妻即訴外人陳吳秀蓮所以會在被告所提出之現
    金支出傳票上簽名，收受被告給付之金額，乃係作為系爭房屋遭被告強行占用而
    受損害之賠償，並不足證明兩造間有租賃契約存在，縱鈞院認為兩造雖無訂立書
    面但可認有口頭成立租賃契約，則依民法第四百二十二條之規定，兩造所成立者
    亦為已逾一年而未訂字據之租約，應視為成立不定期限之租賃契約；再依民法第
    四百五十條之規定，原告自得隨時於先期通知後終止租約，就此原告已數次以存
    證信函、本件起訴狀、準備理由狀、辯論意旨狀等通知被告二人返還系爭房屋，
    作為原告終止系爭房屋租約之意思表示，請求被告依民法第四百五十五條之規定
    返還租賃物即系爭房屋，並依民法第七百六十七條之規定返還無權占有之系房屋
    ，爰依法訴請判決如聲明所示等語。
    被告則以：自九十年七月起兩造即訂立系爭房屋之租賃契約，僅系爭房屋之書面
    租賃契約被原告騙回去而已，被告曾給付租金予原告及原告之妻即訴外人陳吳秀
    蓮及原告之堂姐，然因兩造間有刑事案件未解決，故被告租金僅給付至九十二年
    十一月一日止等語，資為抗辯。
三、原告所主張系爭房屋為其自行出資雇請工人興建，屬原告所有之事實，為被告所
    不爭執，並經本院履勘現場及囑託桃園縣大溪地政事務所就系爭房屋之坐落位置
    、面積為測量無誤，有勘驗筆錄及複丈成果圖各乙份附卷可稽，另經證人陳顯繁
    、黃明朗於九十二年十二月二十九日本院履勘現場時到場證稱：係原告於十幾年
    前請其等建造系爭房屋及裝潢等語在卷可憑。而按自己建築之房屋，與依法律行
    為而取得者有別，縱使不經登記，亦不在民法第七百五十八條所謂非經登記不生
    效力之列，最高法院四十一年度台上字第一○三九號判例意旨足資參照，是原告
    此部分之主張，堪信為真實。又原告主張被告二人現在占有系爭房屋中之事實，
    亦為被告所不爭執，復經本院依職權履勘現場無訛，亦堪信為真實。再原告主張
    被告二人係無正當權源而占有系爭房屋之事實，則為被告所否認，並抗辯稱兩造
    間就系爭房屋訂有租賃契約等語。經查，被告固據提出現金支出傳票乙紙、收支
    日誌簿五紙以資證明原告有由其妻即訴外人陳吳秀蓮向被告收取租金之事實，惟
    上開現金支出傳票上雖有支出二萬元之記載及訴外人吳秀蓮之簽名，但並未表明
    係支出租金所用，而收支日誌簿上亦僅其中一紙右下方有訴外人吳秀蓮之簽名，
    其上摘要部分雖有一欄記載房租等字，然訴外人吳秀蓮並非系爭房屋之所有人，
    仍難認其簽名即有代原告承認有租賃契約存在之效力，況證人吳秀蓮業於九十三
    年一月二十九日言詞辯論時到庭證稱伊在支出傳票上之簽名係因原告住院須用錢
    而向被告借支，收支日誌簿上其所簽名者亦係借款時所簽等語，是僅憑上開現金
    支出傳票及收支日誌簿，並不足以為兩造間就系爭房屋有成立租賃契約之證明。
    次查，原告前曾因傷害被告丙○○案件，而經臺灣桃園地方法院檢察署檢察官以
    九十一年度偵字第一九八五四號起訴書提起公訴在案，惟究該起訴書之內容，僅
    在犯罪事實欄以一語述及原告曾將系爭房屋出租予被告丙○○，並未就此部分加
    以調查認定，是仍不能逕採為有利被告之認定。此外，被告又未能另行提出其他
    證據以資證明有租賃契約存在之事實，是其此部分之抗辯，即難採信，原告之主
    張，則堪信為真實。
四、按所有人對於無權占有或侵奪其所有物者，得請求返還之，民法第七百六十七條
    前段定有明文。原告為系爭房屋之所有人，被告則無正當權源占有之，前已認定
    ，則揆諸上揭法律規定，原告請求被告將系爭房屋返還予原告，為有理由，應予
    准許。
五、本件事證已臻明確，兩造其餘攻擊防禦方法及舉證，核於判決之基礎及結果無影
    響，無庸一一論列，附此敘明。
據上論結，本件原告之訴為有理由，依民事訴訟法第四百三十六條第二項、第七十八
條，判決如主文。
中　　　華　　　民　　　國　　九十三　　年　　　四　　　月　　　六　　　日
                                        臺灣桃園地方法院桃園簡易庭
~B法　　　官　張震武
右為正本係照原本作成
如對本判決上訴須於判決送達後二十日內向本院提出上訴狀併繳納上訴費
中　　　華　　　民　　　國　　九十三　　年　　　四　　　月　　　六　　　日
~B法院書記官　　惠莊
